【裁判字號】    95,交聲,486
【裁判日期】    950426
【裁判案由】    交管條例聲異
【裁判全文】
臺灣板橋地方法院交通事件裁定        95年度交聲字第486 號
原處分機關  交通部公路總局臺北區監理所
受處分人即  甲○○
異  議  人
上列受處分人因違反道路交通管理處罰條例案件，對於交通部公
路總局臺北區監理所於民國95年3 月2 日所為之處分（原處分案
號：北監自裁字裁40－C00000000 號），聲明異議，本院裁定如
下：
    主  文
異議駁回。
    理  由
一、原處分機關以：異議人即受處分人甲○○於民國94年12月29
    日18時13分許，駕駛車號UO－1566號自用小客車，在臺北縣
    永和市○○路與文化路口，因「不依標誌標線號誌指示」違
    規，經臺北縣政府警察局永和分局永和交通分隊執勤員警依
    違反道路交通管理處罰條例第48條第2 款（裁決書贅載第1
    項）規定，以北縣警交字第C00000000 號舉發違法道路交通
    管理事件通知單當場舉發，裁處罰鍰新臺幣600 元，並依同
    條例第63條第1 項第1 款（裁決書漏引第1 款）記違規點數
    1 點之處分。
二、聲明異議意旨略以：異議人於上揭時、地，因「不依標誌、
    標線、號誌」指示，而經警當場舉發，然異議人認為禁止左
    轉之處所均應設置有禁止左轉之標誌，本件違規地點並無設
    置任何禁止左轉之標誌，顯未盡告知用路人之疏失責任，嗣
    異議人遭舉發後，才有新設禁止左轉之標誌，為此聲明異議
    ，請求撤銷原處分云云。
三、按汽車駕駛人轉彎時，有不依標誌、標線、號誌指示者，處
    200 元以上600 元以下罰鍰（折合新臺幣600 元以上1,800
    元以下），並記違規點數1 點，道路交通管理處罰條例第48
    條第2 款、第63條第1 項第1 款分別定有明文。又行車管制
    號誌之圓形綠燈，係表示在無其他標誌、標線禁制或指示下
    ，圓形綠燈表示准許車輛直行或左、右轉；箭頭綠燈，係表
    示僅准許車輛依箭頭指示之方向行駛，道路交通標誌標線號
    誌設置規則第206 條第1 款第1 目、第2 款第1 目亦設有明
    文。
四、經查：本件異議人於上述違規時間，行經設有箭頭綠燈指示
    號誌之臺北縣永和路文化路口，彼時號誌顯示直行及右轉箭
    頭綠燈，異議人卻未依指示方向逕行自永和路左轉行駛至文
    化路之事實，有臺北縣政府警察局北縣警交字第C00000000
    號舉發違反道路交通管理事件通知單、交通部公路總局臺北
    監理所北監自裁字裁40－C00000000 號違反道路交通管理事
    件裁決書各1 紙，復經臺北縣政府警察局永和分局查處無誤
    ，有該局95年1 月23日北縣警永裁字第0950001707號書函1
    份附卷可稽。又臺北縣永和路文化路口（往中正橋方向），
    確實設置有直行箭頭綠燈號誌及右轉箭頭綠燈號誌，此有異
    議人所提出之該路口號誌照片（即附件7 之1）1紙存卷可考
    ，則依前揭道路交通標誌標線號誌設置規則，當號誌燈顯示
    為直行及右轉箭頭，即表示僅准許車輛直行及右轉，此號誌
    意義明顯有別於「圓形綠燈」表示准許車輛直行或左、右轉
    。是以，縱使上開路段未設置禁止左轉之禁制標誌，仍應依
    管制號誌指示始得左轉，倘未同時亮起左轉箭頭綠燈或圓形
    綠燈，則依上揭說明，並無需在現場另設置任何禁止標誌或
    標線，駕駛人即不得左轉。而異議人既係領有駕駛執照之人
    ，必係通過應考科目筆試及路考合格者，衡情其對於道路設
    置之各標誌、標線及管制號誌所顯示之意義應知之甚詳。雖
    異議人辯稱：上開路段並無設立禁止左轉之標誌云云，此仍
    無足卸免其違規左轉之責。本件事證明確，異議人於前開路
    段未依號誌指示而逕行左轉行駛之違規事實，足堪認定。是
    原處分機關據以援引前揭規定，就上開違規事實裁處異議人
    罰鍰新臺幣600 元，並記違規點數1 點，於法並無不當，
    本件異議為無理由，應予駁回。
五、據上論斷，應依道路交通案件處理辦法第19條，裁定如主文
    。
中    華    民    國    95    年    4     月    26    日
                  交通法庭法  官  林淑婷
以上正本證明與原本無異
如不服本裁定應於送達後5 日內向本院提出抗告狀
                          書記官  廖貞音
中    華    民    國    95    年    4     月    26    日


司法院資訊處製作；財團法人民間司法改革基金會備份。
